【裁判字號】    98,醫,2
【裁判日期】    990407
【裁判案由】    請求侵權行為損害賠償
【裁判全文】
臺灣屏東地方法院民事判決                 98年度醫字第2號
原      告  乙○○
訴訟代理人  甲○○
被      告  丙○○
上列當事人間請求侵權行為損害賠償等事件，本院於民國99年3
月24日言詞辯論終結，判決如下：
    主      文
原告之訴及假執行之聲請均駁回。
訴訟費用由原告負擔。
    事實及理由
一、原告起訴主張：
（一）被告為屏東市婦安婦產科診所之執業醫師兼負責人，為從
    事醫療業務之人。原告自民國( 下同)91 年10月間起，因肚
    子疼痛及分泌物過多等症狀，至被告丙○○開設之婦安婦產
    科診所就診，直至96年6 月間止，就診次數約二十餘次，被
    告多僅以內診之方式醫治，且診斷為子宮頸炎、陰道外發炎
    等症狀，然因病情時好時壞，原告曾多次詢問被告病情，被
    告竟多稱可能係告訴人穿牛仔褲過於緊身導致發炎，要原告
    不需多慮，直到96年8 月2 日間，被告仍診斷告訴人僅患有
    子宮頸炎、陰道外發炎等症狀, 並宣稱未發現有腫瘤等嚴重
    病情。
（二）96年6 月20日原告就診時，被告仍稱僅係發炎，嗣後原告
    之家屬不放心，於96年6 月23日偕同原告至安和醫院就診檢
    查，赫然發現原告早已罹患左側卵巢曩腫瘤等症狀，原告頓
    覺晴天霹靂，為求慎重，陸續至國軍高雄總醫院、高雄醫學
    院、高雄長庚醫院就診檢查，證實原告早已罹患9 至11公分
    之腫瘤等嚴重病症，原告乃於96年7 月19日住院接受開腹手
    術( 行左側卵巢腫瘤摘除術、骨盆腔粘連剝離術) ，共住院
    6 天，期間因病情嚴重需人照料而住院治療，無法工作，身
    心極大痛苦。又原告本欲投保壽險，然保險公司向長庚醫院
    查詢，得知原告上開病症應有數年之久，且易轉為惡性腫瘤
    而拒絕承保。原告求診之數家醫療院所中，除被告外均能一
    次正確診斷出原告之病情，唯獨看診次數最多之被告竟無法
    正確診斷，直到96年8 月2 日間，被告竟仍診斷原告僅患有
    子宮頸炎、陰道外發炎等症狀，被告顯有過失。惟原告秉持
    以和為貴之態度，希望被告拿出誠意和解，不願輕易涉訟浪
    費司法資源，故曾委請律師對被告發律師函及向台灣屏東地
    方法院聲請民事調解，詎被告均推諉卸責致調解不成立，並
    狡稱原告訴人可能有不正當之私生活致生惡疾，居心叵測，
    不可理喻。原告無奈始提出本件民事訴訟及另案提出刑事業
    務過失傷害之告訴，由鈞院檢察署以97年度偵字第6575號偵
    辦。另原告因被告之侵權行為，延誤診治，遲至96 年6月23
    日至安和醫院就診檢查，始得知有所損害，今（96年6 月17
    日具狀起訴，本院同日收狀）原告提出本件民事訴訟，應尚
    未逾民事訴訟法第197 條第1 項規定之2 年時效，併此敘明
（三）本件適用之法律依據為本案應可適用民法第184 絛及第
    19 5條：本件原告因被告等人之過失行為，侵害原告之身體
    、健康之權利，現蒙受極大痛苦，亦即符合民法第184 絛及
    第195 條之規定，被告應賠償非財產上之損害。本案應可
    適用民法第227 絛與第227 絛之1 ：兩造間係成立醫療契約
    關係，當然有民法第227 絛及第227 條之1 之適用。蓋醫師
    或醫院提供特殊之醫療技能、知識、技術與病患訂立契約，
    為之診治疾病，係屬醫療契約、其性質近似於委任契約之非
    典型契約，故民法債編關於委任契約乙節之規定，在與醫療
    行為性質不相抵觸之情形下，亦當有所適用。且醫師有提供
    專業醫療服務之義務，病患則有給付報酬之義務，此一契約
    其性質上應屬近似委任之有償非典型契約，就醫療業務之高
    度專業性而言，應認醫師應盡善良管理人之注意義務。惟於
    本案之事實發生過程中，被告並未盡善良管理人之注意義務
    而為原告提供服務，且於履約過程當中更因被告之過失醫療
    行為導致原告重大且幾乎難以挽救之身體、健康之傷害，因
    此被告就原告之損害事實係完全可歸責，係因被告之不完全
    給付( 加害給付) 、債務不履行行為所導致，其間相當因果
    關係明確，被告自應對原告所造成之及非財產上之損害負起
    賠償責任。再就舉證責任分配而言，依據實務及學者通說，
    就債務人之債務不履行所造成之損害，應由債務人( 即被告
    ) 就不可歸責於己之事由，負舉證責任。(3)本案亦可適用消
    費者保護法：醫療行為之本質在於提供專業技術及服務，自
    提供醫療服務者觀之八固與商品無關，惟消費者保護法第2
    、3 、4 、7 、8 及9 條規定，均將「服務」與商品並列，
    視為對等之規範標的，並不限與商品有關，且消費者保護法
    及施行細刑故均未就服務之具體內容加以定義，惟自消費者
    保護法第7 絛第1 項規定可知，所稱服務應係指非直接以設
    言、生產、製造、經銷、或輸入商品為內容之勞務供給，且
    消費者可能因接受該服務而限於安全或衛生上之危險者而言
    。因之，本質上具有衛生或安全上危險之醫療服務，自有該
    法之適用。另消費著保護法施行細則於83年11月2 日公佈施
    行，亦未將醫療行為排除在外，足證法律並未將醫療服務行
    為排除在外。且參照85年12月31日行政院頒佈實施之中華民
    國行業標準分類，醫院係歸類於社會服務業中之醫療保健服
    務業，可見醫療行為係服務之一種。另就該法第1 條「保護
    消費者利益」之立法目的以觀，凡以提供服務為其業務而加
    以經營者，因與消費者之安全或衛生有關，均應為受到消費
    者保護法所規範之「企業經營者」。又消費乃一為達成生活
    目的之行為，凡是基於求生存、便利或舒適之生活目的，在
    食衣住行育樂方面為滿足人類慾望之行為，均屬之。易言之
    ，凡與滿足人類生活有關之行為，均屬消費行為（詹森林、
    馮震宇、林明珠合著，認識消費者保護法第55頁，消費者保
    護法問答資料第11頁參照) 。準此，醫療行為，核其性質，
    自提供醫療服務者觀之，雖與商品無關，惟與消費者之安全
    或衛生仍有莫大關係，且自接受醫療服務之病患觀之，此亦
    屬於人類基於求生存之生活目的，為滿足人類慾望之行為。
    參以消費者保護法第7 條第1 項規定：「從事提供服務之企
    業經營者應確保其提供之服務無安全或衛生上之危險。」足
    見該法所稱「服務」之性質，係著眼於消費者可能由於以自
    然科技為主要內容之服務提供，而限於安全或衛生上之危險
    。醫療行為固然本身極具科技專業性，醫療行為之對象亦為
    各有不特定性及相異性之人體，但就滿足人類生活上之需要
    與經營社會生活而言，仍屬不可或缺之行為類型，是醫療行
    為仍應屬於消費行為之一種，而一般因病就醫之病患，即屬
    於受消費者保護法所保障之「消費者」( 同法第2 條第1 款
    規定參照) 。況每一行業均有其不確定性及危險性，醫療服
    務業甚難以此為由拒絕消費者保護法之適用，正因醫療行為
    特別具有不確定性及危險性，更需提供醫療服務者負有較高
    之注意義務。綜上，醫療業者既以提供醫療服務為其業務，
    自屬於「企業經營者」，而醫療行為亦屬於消費行為之一，
    病患即該當於受消費者保護法所保障之「自費者」。學者朱
    柏松於其所著「消費者保護法論」中認為醫療行為仍屬於消
    費者保護法所稱服務之範圍，台灣高等法院87年上字第151
    號判決亦同此認定。故本件應可適用消費者保護法由被告負
    起無過失責任對原告之損害負起賠償責任。
（四）被告等人應負擔之損害賠償金額如下: 精神慰撫金: 新台
    幣（下同）65萬元。原告雲英未嫁，本有美好之人生與前程
    ，然囚被告之誤診及延誤診治未即將原告轉診等侵權行為，
    致未即時發現腫瘤等嚴重病症，而需住院開刀摘除手術，將
    來更可能轉成惡性腫瘤，經此鉅創，身心之痛苦，難以言宣
    ，此生需蒙受病情可能惡化之陰影中，全家頓陷於愁雲慘霧
    ，更增加精神上之痛苦，故請求65萬元之精神慰撫金。
（五）以上有原告提出之96年8 月2 日被告丙○○開具之診斷證
    明書、安和醫院診斷證明書、國軍高雄總醫院診斷證明書、
    高雄醫學院診斷證明書、長庚紀念醫院高雄分院診斷證明書
    、長庚紀念醫院高雄分院病理組織檢查報告單、律師函及回
    執、台灣屏東地方法院屏東簡易庭開庭通知書影本各乙份等
    為證。並聲明：（1 ）被告應連帶給付原告65萬元，及自起
    訴狀繕本送達翌日起至清償日止，按週年利率百分之五計算
    之利息。（2）原告願供擔保請准宣告假執行。
二、被告抗辯：
（一）被告否認有何疏失，亦即被告絕無因故意或過失，不法侵
    害原告之身體或健康之行為：被告提供之服務，已具通常可
    合理期待之安全性且符合當前醫學認知，已無安全或衛生上
    之危險，又醫療服務及醫療過程處置，已符合當時科技及專
    業水準，亦即被告已善盡醫療及注意之義務，並無任何不當
    或疏失之處。再按醫療行為究否屬於消保法所稱之服務之範
    圍，之前容有爭議且亦無判例可資參照，惟按行政院修正--
    - 醫療糾紛不適用消保法，其修正意旨: 乃考慮醫療行為之
    強制性及公益性，因醫師無法選擇病人，故而現已排除適用
    消保法，特此陳明。
（二）從原告在高雄醫學大學附設醫院頻繁求診的病歷及診斷書
    影本可以看出，原告曾經在90年3 月13日至90年4 月27日就
    住進高醫接受開顱手術及腦部血塊清除，當時的診斷是1.頭
    部外傷併顱骨骨折2.右側顳部硬腦膜上出血3.左側挫傷性顱
    內出血併腦水腫4.右側視神經損傷5.右腳踝骨折。原告經此
    頭部重創之後，持續頻繁接受高醫腦神經外科等的藥物治療
    迄今，所以原告的身心健康狀況，在原告還沒到被告診所看
    病之前( 初診民國91年10月17日) ，一直處於腦神經科等的
    藥物控制狀態，之後還是長年服用腦神經藥物及止痛藥( 如
    : Panadol,Flurbi,Cataflam等) 。
( 三) 從原告96年7 月19日在高雄長庚醫院手術後的病理檢查報
    告得知原告是因為罹患子宮內膜異位症，使得附著在子宮以
    外的子宮內膜組織，囤積了異常的月經血在子宮外，而形成
    子宮內膜異位瘤( 一種良性的腫瘤) 。但是目前婦產科醫學
    上，子宮內膜異位症真正的形成原因還不明朗，至今還存在
    好幾種說法，而且其主要症狀是月經來時的嚴重疼痛( 痛經
    ) ，其一勞永逸的治療方法，就是要手術治療。但是原告從
    來沒有痛經的症狀來應診過，反而多數是因為陰道異常分泌
    物，有時伴隨腹痛或外陰搔癢症等感染性症狀前來應診。在
    子宮內膜異位症還沒形成子宮內膜異位瘤之前，臨床診斷常
    用症狀學上的特點( 例如月經來的疼痛) ，與腹腔的理學檢
    查來發現原告從來沒有痛經等典型的子宮內膜異位症症狀來
    應診過，在高醫長期門診期間，也從來沒有主訴過經痛或下
    腹部疼痛，所以要早期診斷是有困難。
（四）91年10月17日起到96年6 月20日止，這四年多的時間，原
    告在被告診所看診20餘次，多數是陰道異常分泌物，有時伴
    隨下腹痛或者外陰搔癢等感染性症狀。可是這期間，由原告
    的健保卡卡號推估，她卻在其他醫療院所看診至少150 次以
    上，還包括其他婦產科醫院( 在調解庭時，原告的母親承認
    原告曾經到過屏東市優生婦產科醫院看過)及醫學中心(高醫
    ) ，都沒有檢查出有腹部腫瘤，在高醫長期門診期間，也從
    來沒有向醫師提起過有下腹痛或經痛的症狀，而且這期間，
    被告依原告的主訴症狀，除了幫她做陰道骨盆腔內診之外，
    還幫她做過下列檢查項目:92 年11月24日: 在本院做免費腹
    部超音波檢查: 正常。93年4 月1 日: 在本院做自費子宮頸
    抹片檢查: 正常。95年5 月1 日: 在本院做免費腹部超音波
    檢查: 正常。95年6 月7 日: 在本院做自費子宮頸抹片檢查
    : 正常。這期間他都看了1-2 次門診，就痊癒，每次多隔了
    好幾個月再來看診，尤其是93年6 月7 日到95年1 月2 日這
    1 年6 個月期間，沒有腹痛症狀，只在94年2 月5 日因陰道
    黃色分泌物及外陰搔癢來看過一次。96年6 月18及20日最後
    兩次來本診所看診之前，也有7 個多月完全沒來看診( 原告
    的子宮內膜異位瘤最有可能是在這期間形成的) ，可是這7
    個多月期間，原告卻在其他醫療院所頻繁求診至少15次以上
    ，直到96年06月18日才因大量白帶伴隨下腹痛等感染性症狀
    來應診，當時是急性感染性的症狀，被告是個基層診所，問
    診後會優先給予陰道骨盆腔內診，消毒以及抗生素, 止痛藥
    等診治並沒有錯。一般感染性的症狀平均要5-7 天才會痊癒
    ，原告以往都治療1-2 次就痊癒，這次治療2 次症狀沒完全
    改善，原告並沒有再回診，讓被告有機會為他進一步做腹部
    超音波等檢查，而原告往後到其他大醫院檢查時，子宮頸發
    炎的症狀已先經被被告控制了5 天，他們不可能只做跟被告
    一樣的診療，最後是做了超音波檢查才意外發現骨盆腔腫瘤
    。一般的醫院，其實在健保IC卡上就可以看到患者前6 次的
    就診資訊( 包刮病名檢查用藥處方等) ，而且原告到高醫，
    國軍高雄總院，高雄長庚醫院門診時，一開始就跟醫師說明
    她在別家醫院被診斷出有卵巢腫瘤，所以往後每家大醫院都
    診斷出腫瘤，是可以理解的。其實在手術之前，大家都沒有
    辦法確認是那種腫瘤，有的醫院寫疑似卵巢囊腫，有些寫疑
    子宮內膜異位瘤等。
（五）原告的起訴狀，有許多不實的指控，被告答辯如下：(1)
    在婦產科基層診所門診時，遇到陰道分泌物異常的患者，陰
    道骨盆腔內診本來就是我們的常規檢查，有必要時，才會視
    病情需要增加腹部超音波或子宮頸抹片等檢查項目，( 就好
    比內科醫師，聽診是他們的常規檢查，必要時才會做超音波
    , 照X 光等項目一樣) 何況這期間，被告也免費幫她做了2
    次腹部超音波檢查，2 次自費子宮頸抹片檢查等項目，被告
    已經盡到該盡的責任。(2).醫師看病人，除了問診，檢查，
    診斷，給藥…以外，會向病人做衛教，避免再次發病。原告
    有少數幾次門診是陰道外陰炎，外陰搔癢症。針對少數幾次
    的外陰搔癢症，被告會教導患者，穿著寬鬆點，少穿緊身牛
    仔褲，以免外陰搔癢經常發生，這種花時間，對病人有好處
    的衛教，卻被扭曲成是我說牛仔褲過於緊身導致發炎，很明
    顯這是原告不實的指控。(3).未婚女性有陰道分泌物異常，
    腹痛，婦產科醫師要幫他們內診檢查以前，都要問她們是否
    有過性行為，假如沒有過性行為，一般不做陰道內診( 改做
    肛診等) ，這是婦產科醫師的常規問診項目，病歷上也有記
    載原告有過性行為。至於原告的性對象或者私生活，被告是
    不會過問的，所以被告未說過原告可能有不正當之私生活致
    生惡疾，此又是一次不實的指控。(4)96 年8 月2 日原告並
    沒有來看診，她只是委託親友到被告診所索取91年到96年間
    的病歷摘要，當天並沒有接受診察，所以原告只稱被告到96
    年8 月2 日還診斷是子宮頸炎，很明顯是再一次不實的指控
    。（5 ）綜合上述，原告是因為子宮內膜異位症，而形成子
    宮內膜異位瘤；但子宮內膜異位症的形成原因，在當今婦產
    科醫學上仍不明朗。原告一直沒有典型的子宮內膜異位症的
    痛經症狀。原告90年間在高醫接受頭部手術後，長年服用止
    痛藥及腦神經藥物，可能改變原告的症狀表現。又原告在被
    告診所看診期間，被告依其主訴症狀，已經盡了診療應盡的
    責任。原告96年06月18日及20日最後來看診之前，有7 個多
    月沒來看診，直至96年06月18及20日最後2 次門診是因急性
    感染性症狀前來應診，因症狀沒完全改善，原告並沒有繼續
    回診，讓被告有機會進一步檢查。退一步說，假如96年06月
    18日就診斷出有骨盆腔腫瘤，原告後續的手術及復原狀況都
    是相同的; 原告96年06月23日被診斷出腫瘤，也是到96年07
    月19日才動手術，是良性子宮內膜異位瘤，復原狀況良好，
    並非急症，所以沒有延誤而造成更嚴重的問題。且被告之刑
    事責任部分，業經檢察官不起訴處分確定在案。足證被告並
    無違反消保法及醫療法規等規定，更遑論有何侵權行為。
（六）以上有被告提出之高醫診斷證明書、高雄長庚醫院病理報
    告、子宮內膜異位症的說明、婦安婦產科診所診斷書影本各
    乙份、台灣屏東地方法院檢察署檢察官97年度偵字第6575號
    不起訴處分書、台灣高等法院高雄分院檢察署99年度上聲議
    字第472 號駁回再議處分書影本各乙份、原告91年至96年在
    被告診所及他院看診次數推估乙份等為證。並聲明：（1 ）
    原告之訴及其假執行之聲請均駁回。（2 ）如受不利之判決
    ，被告願供擔保請准免為假執行。
三、兩造不爭執之事實：
（一）原告自91年10月間起至96年6 月間止，共前來被告診所看
    診約二十餘次，期間被告多僅以內診之方式醫治，且診斷為
    子宮頸炎、陰道外發炎等症狀。
（二）96年6 月20日原告就診時，被告仍稱僅係仍診斷原告僅患
    有子宮頸炎、陰道外發炎等症狀，迄今從末診斷出有腫瘤等
    嚴重病情。
（三）原告於96年6 月23日至安和醫院就診檢查，發現早已罹患
    左側卵巢囊腫瘤等症狀，嗣後陸續至國軍高雄總醫院、高雄
    醫學院、高雄長庚醫院就診檢查，證實原告早已罹患腫瘤等
    嚴重病症，原告乃於96年7 月19日住院接受開腹手術( 行左
    側卵巢腫瘤摘除術、骨盆腔粘連剝離術)，共住院6天。
（四）被告迄今從未建議或安排原告轉診。
（五）原告告訴被告涉嫌業務過失傷害罪，業經台灣屏東地方法
    院檢察署檢察官97年度偵字第6575號不起訴處分書及台灣高
    等法院高雄分院檢察署99年度上聲議字第472 號駁回再議。
四、兩造爭執之事項：
（一）原告主張之請求權依據，即民法第184 條及第195 條、民
    法第227 條與第227 條之1 及消費者保護法，於法有無理由
    而應否准許？
（二）被告應否負損害賠償責任?若是，其數額若干？
五、本院之判斷：
（一）本件原告自91年10月間起至96年6 月間止，前來被告診所
    看診約二十餘次，期間被告多以內診方式醫治，且診斷為子
    宮頸炎、陰道外發炎等症狀，直至96年6 月20日原告就診時
    ，被告仍診斷原告僅患有子宮頸炎、陰道外發炎等症狀，迄
    今並末診斷出有腫瘤等嚴重病情，且被告從未建議或安排原
    告轉診。原告於96年6 月23日至安和醫院就診檢查，發現已
    罹患左側卵巢囊腫瘤等症狀，嗣後陸續至國軍高雄總醫院、
    高雄醫學院、高雄長庚醫院就診檢查，證實原告已罹患腫瘤
    等病症，原告乃於96年7 月19日住院接受開腹手術( 行左側
    卵巢腫瘤摘除術、骨盆腔粘連剝離術)，共住院6天。其後，
    原告對被告提出涉嫌業務過失傷害罪之刑事告訴，業經台灣
    屏東地方法院檢察署檢察官97年度偵字第6575號不起訴處分
    書及台灣高等法院高雄分院檢察署99年度上聲議字第472 號
    駁回再議。此有原告提出之96年8 月2 日被告開具之診斷證
    明書、安和醫院診斷證明書、國軍高雄總醫院診斷證明書、
    高雄醫學院診斷證明書、長庚紀念醫院高雄分院診斷證明書
    、長庚紀念醫院高雄分院病理組織檢查報告單、律師函及回
    執影本個乙份及原告提出之台灣屏東地方法院檢察署檢察官
    97年度偵字第6575號不起訴處分書、台灣高等法院高雄分院
    檢察署99年度上聲議字第472 號駁回再議處分書影本各乙份
    等為證，並為兩造所不爭執，堪信為真實。
（二）本件之爭點為上開兩造協議簡化之爭執事項即原告主張之
    請求權依據，即民法第184 條及第195 條、民法第227 條與
    第227 條之1 及消費者保護法，於法有無理由？被告應否負
    損害賠償責任? 茲審酌如下：
  (1)按侵權行為所發生之損害賠償請求權，以有故意或過失不法
    侵害他人之權利為其成立要件，此觀民法第184 條規定自明
    。若其行為並無故意或過失，或其行為與損害之間無相當因
    果關係者，均無令負侵權行為損害賠償責任之可言。次按醫
    療業務之施行，應善盡醫療上必要之注意，醫療機構及其醫
    事人員因執行業務致生損害於病人，以故意或過失為限，負
    損害賠償責任，醫療法第82條亦定有明文。經查原告自91
    年10月17日起到96年6 月20日止在被告之診所看診約20餘次
    ，多數是診斷出陰道異常分泌物，有時伴隨下腹痛或者外陰
    搔癢等感染性症狀。此期間，被告依原告之主訴症狀，除了
    為原告做陰道骨盆腔內診之外，被告並在其診所於92年11月
    24日在本院做免費腹部超音波檢查結果為正常、93年4 月1
    日做自費子宮頸抹片檢查為正常、95年5 月1 日做免費腹部
    超音波檢查為正常、95年6 月7 日做自費子宮頸抹片檢查為
    正常。且原告看了1-2 次門診後，即痊癒，每次隔了好幾個
    月後再來看診，尤其於93年6 月7 日到95年1 月2 日止之1
    年6 個月期間，沒有腹痛症狀，只在94年2 月5 日因陰道黃
    色分泌物及外陰搔癢來看過一次，直至96年6 月18及20日原
    告最後兩次到被告之診所看診之前，期間亦已相隔7 個多月
    未到被告之來看診。上開情節，業經被告陳述明確，有其提
    出之其診所之原告病歷影本乙份，附卷可稽（見卷第65業至
    71 頁 ），且原告亦未加爭執，堪信真實。按陰道炎為常見
    婦科疾病，若於一年內超音波檢查正常，除非症狀有改變，
    並不需要頻繁再安排超音波檢查。被告於診治病人時，已注
    意到病人臨床表現並有安排檢查，對於原告而言，亦做此檢
    查，其結果並屬正常，顯見被告已遵循正常醫療行為，善盡
    醫療上必要之注意。原告曾於94年1 月10日至高雄長庚醫
    院檢查結果，沒有經痛，超音波正常，此有本院向該院調取
    之原告病歷影本附卷足稽（見卷第189 頁），由此亦足證明
    原告在被告之診所診療期間，尚有到其他醫院檢查診治，且
    檢查結果，亦屬正常，益證被告並無疏於診療，且其檢查結
    果，與其他醫院並無不同。依據本院調閱台灣屏東地方法
    院檢察署檢察官97年度偵字第6575號偵查卷宗（函該署96年
    度他字第2126號卷），該署在偵查中，曾函請行政院衛生署
    醫事審議委員會鑑定之結果，該委員會於編號：0000000 號
    鑑定書之鑑定意見認為：「病人（原告）左側卵巢囊腫，為
    子宮內膜異位症所形成之子宮內膜瘤。即使提早診斷發現，
    也無有效可已抑制腫瘤繼續成長。且為區分囊腫為良性或惡
    性囊腫，最後手術切除可能還是無法避免的，並且子宮內膜
    瘤手術切除後之再發率很高，而此高再發率並不會因為提早
    手術治療而減少。因此許醫師（被告）被告未能即時診斷病
    人左側卵巢囊腫等症狀，並不會導致病人之病情加遽。」「
    ‧‧‧陰道炎為常見婦科疾病，而且若是一年內超音波檢查
    正常，除非症狀有改變，並不需要頻繁再安排超音波檢查。
    被告於診治病人時，已注意到病人之臨床表現並有安排檢查
    ，但是由於卵巢腫瘤的進展太快，使其在96年病人回診時沒
    有馬上發現左側卵巢囊腫，但許醫師在其診所中之處置並未
    有疏失之處。」「許醫師已盡婦產科醫師對於病人應盡之義
    務，且其診療步驟，並無錯誤。」。該署檢察官因而採為重
    要之證據，對被告為不起訴處分。其後原告不服而聲請再議
    ，亦經台灣高等法院高雄分院檢察署以99年度上聲議字第47
    2 號駁回再議，此並有各該署之處分書在卷可憑。本院審查
    結果，亦認為被告之本件醫療行為，已盡其應盡之義務，並
    無故意或過失侵害原告之權利，原告主張被告有民法第184
    條之侵權行為，請求依同法第195 條之非財產上之損害賠償
    ，並無理由，不應准許。
  (2)按「因可歸責於債務人之事由，致為不完全給付者，債權人
    得依關於給付遲延或給付不能之規定行使其權利。因不完全
    給付而生前項以外之損害者，債權人並得請求賠償。」、「
    債務人因債務不履行，致債權人之人格權受侵害者，準用第
    192 條至第195 條及第197 條之規定，負損害賠償責任。」
    固為民法第227 條及第227 條之1 所明定；惟查上開法條規
    定應負債務不履行損害賠償責任者，應以債務人於履行債務
    時具有可歸責之事由為限。本件被告於施行醫療行為時已盡
    其應盡之義務，並無故意或過失之事證，業如前述，是故，
    被告於履行醫療契約之義務時，顯無可歸責之事由存在。則
    原告請求被告負此部分之賠償責任，亦無理由。
  (3)按消費者保護法第7 條雖規定：「從事設計、生產、製造商
    品或提供服務之企業經營者應確保其提供之商品或服務，無
    安全或衛生上之危險。商品或服務具有危害消費者生命、身
    體、健康、財產之可能者，應於明顯處為警告標示及緊急處
    理危險之方法。企業經營者違反前二項規定，致生損害於消
    費者或第三人時，應負連帶賠償責任。但企業經營者能證明
    其無過失者，法院得減輕其賠償責任。」；惟該法及其施行
    細則就所規範服務之意義，並無明確定義，無從僅以文義解
    釋判斷醫療行為有無消費者保護法之適用。次按消費者保護
    法之立法目的係在保護消費者利益，促進國民消費生活安全
    ，提昇國民消費生活品質，而該法所謂商品無過失責任制度
    ，係因消費者無論如何提高注意度，亦無法有效防止損害之
    發生，故藉由無過失責任制度之適用，以使企業經營者負擔
    負較重之責任；但就醫療行為之性質而言，醫師本於專業知
    識，就病患之病情及身體狀況等綜合考量，選擇最適宜之醫
    療方式進行醫療，若將無過失責任適用於醫療行為，醫師為
    降低危險，或將傾向治療副作用較少之醫療方式，捨棄較有
    利於治癒病患確危險性較高之醫療方式，此一情形自不能達
    成消費者保護法之立法目的。參以現行醫療法第82條第2 項
    於93年4 月28日修正時，已明確將醫療行為所造成之損害賠
    償責任限於故意或過失，故醫療行為當無消費者保護法無過
    失責任規定之適用（參見最高法院96年台上字第2738號判決
    意旨）。從而，原告主張本件有消費者保護法之適用，即非
    可採。
六、綜上所述，原告依據民法侵權行為、債務不履行及消費者保
    護法等規定，請求被告應給付原告65萬元，及自起訴狀繕本
    送達翌日起至清償日止，按週年利率百分之五計算之利息，
    於法無據，應予駁回。又原告之訴既經駁回，其假執行之聲
    請亦失依附，亦應併予駁回。
七、本件判決之基礎已經明確，兩造其餘攻擊、防禦方法及舉證
    ，經核與判決之結果無影響，爰不逐一論駁，附此敘明。
八、據上論結，本件原告之訴為無理由，依民事訴訟法第78條，
    判決如主文。
中    華    民    國    99    年    4     月    7     日
                  民事第二庭  法  官  胡晏彰
正本係照原本作成。
如對判決上訴，須於判決送達後廿日內向本院提出上訴狀，其未
表明上訴理由者，應於提出上訴後二十日內向本院補提理由書狀
（均須按他造當事人之人數附繕本）。
中    華    民    國    99    年    4     月    7     日
                               書記官  郭松菊

司法院資訊處製作；財團法人民間司法改革基金會備份。
